【裁判字號】    89,訴,54
【裁判日期】    890215
【裁判案由】    偽造文書等
【裁判全文】
臺灣臺南地方法院刑事判決                            八十九年度訴字第五四號
    公  訴  人  臺灣台南地方法院檢察署檢察官
    被      告  甲○○
右列被告因偽造文書等案件，經檢察官提起公訴（八十八年度偵字第一二九七五號）
，本院判決如左：
    主  文
甲○○連續行使偽造私文書，足以生損害於他人，處有期徒刑壹年肆月，緩刑肆年。
台南市第三信用合作社於民國八十八年九月十四日及同年月十五日之活期儲蓄存款取
款憑條各一紙上存戶簽章欄上偽造之「丙○○」署押各壹枚均沒收。
    事  實
一、甲○○與丙○○原係男女朋友關係，甲○○意圖為自己不法之所有，於民國八十
    八年九月十四日，在台南市○○路十三號六樓之十二丙○○租屋處，趁丙○○不
    在之際，竊取丙○○所有之台南市第三信用合作社成功分社（以下簡稱三信成功
    分社）存摺及印章，得手後即另基於意圖為不自己不法所有，並基於概括犯意，
    先於同日在三信成功分社活期儲蓄存款取款憑條上填寫當天日期及新台幣（下同
    ）二萬元之金額，並在存戶簽章欄蓋用「丙○○印」印章及偽簽丙○○之姓名，
    偽造該取款憑條私文書，致生損害於丙○○及三信成功分社對存戶存款提領管理
    之正確性，並持該取款憑條向櫃台人員領取存款，使三信成功分社承辦人員陷於
    錯誤，而交付其提領之款項二萬元；甲○○又於同年月十五日，再以上述手法，
    向該三信成功分社承辦人員提領一萬五千元，二次共計詐得三萬五千元。甲○○
    復於同年月十六日，承接上開犯意，偽造丙○○之委託書，連同先前所竊得之丙
    ○○印章、存摺，持之向三信成功分社承辦人員辦理解除定期存款手續，欲領取
    丙○○定存單十萬元之際，為三信成功分社人員乙○○察覺有異，聯絡丙○○而
    查證得丙○○並未授權一事後，甲○○始託詞離開而未詐得上開定期存款，嗣丙
    ○○前往三信成功分社補登錄其存褶，方察覺提領記錄有異常，而經調閱錄影帶
    追查，始查悉上情。
二、案經丙○○訴請台南市警察局第四分局報請台灣台南地方法院檢察署檢察官偵查
    起訴。
    理  由
一、訊據被告甲○○雖坦承有先後二次以告訴人丙○○名義向三信成功分社領取得前
    開存款金額及擬向三信成功分社辦事員提領告訴人之定存款等情，並坦認其第二
    次前往提款時未經獲得告訴人之同意之事實，然矢口否認有竊取告訴人之印章、
    存摺及詐領存款之犯行，辯稱：印章、存摺是告訴人寄放在伊這裏，存摺內之存
    款是伊與告訴人共有的，第一次領款時有經告訴人同意代領，另外，伊有向告訴
    人借十萬元，告訴人曾對其表示說印章存摺均在伊處隨便伊用之氣話而伊信以為
    真云云。惟查：(1)右揭事實，業據告訴人丙○○於警訊初訊暨第三次訊問及偵審
    時指訴明確，且參以被告既稱係告訴人請其代為領款，則其於領得款項後，何以
    未將所領款項交予告訴人？又告訴人本身亦持有提款卡，倘告訴人需要用錢，其
    儘可用提款卡在各金融機構之自動提款機提領金錢，衡情焉需另委由被告以存摺
    去提領，而徒增添自己麻煩之理？(2)況訊據證人即三信成功分社承辦人員乙○○
    亦到庭結證稱：其有核對委託書上簽名與戶所留存之簽名不符而以電話與告訴人
    聯絡，告訴人即告稱並未委託任何人代為領款，告訴人事後前來補登存摺時發現
    上開二筆提款有異要求調閱錄影帶才知是被告所提領等情。且被告亦於本院審理
    時自承該委託書係未經告訴人同意所書寫。據此可知，被告確實未經告訴人授權
    而擅代告訴人領取定存款。(3)被告既聲稱其第一次領取之二萬元並未交付告訴人
    而係自行花用，而第二次再領取的一萬五千元係待告訴人向其追討第一筆款項時
    隨時可交付給告訴人，然告訴人未向其索討故其尚未未付予告訴人等語，足見其
    所領取的款項均係供己所需之用，顯有為自己不法所有之意圖。(4)被告另辯稱告
    訴人之存款為其與告訴人共同存入云云，並提出郵政匯款收據以佐其說，惟此不
    僅為告訴人所否認，且其所提匯款收據上所記載之受款人匯款帳號為0000000係
    與告訴人活期儲蓄存款帳0000000000000顯不相同之帳戶，實無足證明其有存款
    入告訴人之系爭帳戶而與告訴人共有上開存款。綜上各節，參互勾稽，足見被告
    所辯各節係屬事後卸責之詞，實不足採。此外，復有三信活期儲蓄存款取款憑條
    二紙、告訴人活期儲蓄存款存摺、台南市第三信用合作社存摺存款對帳單、顧客
    存單彙總查詢單等影本各一份在卷可按。本件事證明確，被告犯行應堪認定。
二、核被告行使偽造取款條及委任書之私文書，足以生損害於告訴人及三信成功分社
    ，所為係犯刑法第二百十六條、第二百十條之行使偽造私文書罪；又意圖為自己
    不法之所有，二次以詐術向三信成功分社人員騙取提領上揭告訴人存款金額，係
    犯刑法第三百三十九條第一項之詐欺取財罪，及其以詐術欲騙領前開定存款未果
    ，係犯刑法第三百三十九條第三項、第一項之詐欺取財未遂罪，公訴人認第三次
    未詐得定存款之犯行部分亦為詐欺取財既遂，容有未洽，併此陳明。其盜用印章
    及偽造署押之行為屬偽造私文書之階段行為，其偽造私文書之低度行為亦為行使
    之高度行為所吸收，均不復另論。其所犯上開竊盜、行使偽造私文書、詐欺三罪
    間，有方法結果之牽連關係，為牽連犯，應從一重之行使偽造私文書罪處斷。又
    被告先後二次詐欺取財及一次詐欺取財未遂犯行，時間緊接，基本犯罪構成要件
    相同，顯係基於概括之犯意反覆為之，應依連續犯之規定論以一罪並加重其刑。
    又被告僅有一次竊取印章及存摺之犯行，公訴人認被告係連續竊盜，容有誤會，
    在此敘明。爰審酌被告素無前科、犯罪之動機、目的、手段、對被害人財產所生
    危害，事後已清償被害人損失，業據被害人陳明在卷、與被害人原係男女朋友關
    係及犯罪後僅坦承部分犯行等一切情狀，量處如主文所示之刑，以資懲儆。又被
    告前未曾受有期徒刑以上刑之宣告，有台灣台南地方法院檢察署刑案資料查註紀
    錄表在卷可憑，其經此教訓後，應知所警惕，信無再犯之虞，本院因認所宣告之
    刑以暫不執行為適當，併諭知緩刑四年，以勵自新。上開台南市第三信用合作社
    八十八年九月十四日及十五日之活期儲蓄存款取款憑條各一紙上存戶簽章欄上偽
    造之「丙○○」署押各一枚，並依刑法第二百十九條之規定沒收之。至於被告偽
    造之前開存款取款憑條二紙，雖係其犯罪所用之物，惟已留存在三信成分社非被
    告所有，又其偽造之委任書，被告陳明業於其取款不成後自行撕掉丟棄，均無從
    宣告沒收附此敘明。
據上論斷，應依刑事訴訟法第二百九十九條第一項前段，刑法第五十六條、第三百二
十條、第二百十條、第二百十六條、第三百三十九條第一項、第三項、第五十五條、
第七十四條第一款、第二百十九條，罰金罰鍰提高標準條例第一條前段，判決如主文
。
本案經檢察官林逸梅到庭執行職務。
中    華    民    國      八十九    年      二        月      十五      日
                              臺灣臺南地方法院刑事第二庭
                                      法  官  林  淑  婷
右正本證明與原本無異
如不服本判決應於送達後十日內向本院提出上訴狀
                                      書記官  董  挹  棻
中    華    民    國      八十 九   年     二         月        十五    日
附錄本案論罪科刑法條全文：
刑法第三百二十條第一項：
意圖為自己或第三人不法之所有，而竊取他人之動產者，為竊盜罪，處五年以下有期
徒刑、拘役或五百元以下罰金。
刑法第二百十條：
偽造、變造私文書，足以生損害於公眾或他人者，處五年以下有期徒刑。
刑法第二百十六條：
行使第二百十條至第二百十五條之文書者，依偽造、變造文書或登載不實事項或使登
載不實事項之規定處斷。
刑法第三百三十九條：
意圖為自己或第三人不法之所有，以詐術使人將本人或第三人之物交付者，處五年以
下有期徒刑、拘役或科或併科一千元以下罰金。
以前項方法得財產上不法之利益或使第三人得之者亦同。
前二項之未遂犯罰之。


司法院資訊處製作；財團法人民間司法改革基金會備份。
